【裁判字號】    98,易,355
【裁判日期】    980527
【裁判案由】    業務侵占
【裁判全文】
臺灣高雄地方法院刑事判決               98年度易字第355號
公  訴  人  臺灣高雄地方法院檢察署檢察官
被      告  甲○○
上列被告因業務侵占案件，經檢察官提起公訴（97年度偵字第
25360 號），本院判決如下：
    主  文
甲○○犯業務侵占罪，處有期徒刑陸月，減為有期徒刑參月；又
犯業務侵占罪，處有期徒刑陸月；又犯業務侵占罪，處有期徒刑
陸月。應執行有期徒刑壹年貳月，緩刑貳年。
    事  實
一、甲○○於民國95年9 月15日起受雇於和春大廈管理維護股份
    有限公司（下稱和春公司），並於同年月18日起，由和春公
    司派駐「帝國明珠大樓」，擔任該大樓管理委員會之總幹事
    一職，負責收取該大樓住戶繳交之管理費，並需悉數存入管
    理委員會在高雄銀行大昌分行第000000000000號帳戶內，為
    從事業務之人。詎其竟意圖為自己不法之所有，在如附表所
    示之時間，向附表所示之人收取管理費用後，變易持有為所
    有而予以侵占入己（收取時間、金額、繳款人均詳如附表所
    示）。嗣經帝國明珠大樓管理委員會清查帳目，始知悉上情
    。
二、案經和春公司訴由臺灣高雄地方法院檢察署檢察官偵查起訴
    。
    理  由
壹、程序部分（證據能力之審查）：
    按被告以外之人於審判外之陳述，雖不符刑事訴訟法第 159
    條之1 至第159 條之4 之規定，而經當事人於審判程序同意
    作為證據，法院審酌該言詞陳述或書面陳述作成時之情況，
    認為適當者，亦得為證據；當事人、代理人或辯護人於法院
    調查證據時，知有第159 第1 項不得為證據之情形，而未於
    言詞辯論終結前聲明異議者，視為有前項之同意，刑事訴訟
    法第159 條之5 定有明文。本件所援引之以下各項證據（詳
    後述），固有部分屬傳聞證據，然公訴人、被告於本院調查
    證據時，均知有前開第159 第1 項不得為證據之情形，被告
    表示同意作為證據使用（見本院審易卷第16頁），且於言詞
    辯論終結前，均未聲明異議，本院審酌該等證據作成時之狀
    況，並無違法取證之情事，且無不宜作為證據之情形，依前
    開說明，爰認均有證據能力，合先敘明。
貳、實體部分：
一、上揭犯罪事實，業據被告甲○○於本院審理時坦承不諱（見
    本院卷第27、31頁），核與證人即告訴代理人乙○○於檢察
    官訊問時指訴如附表所示之管理費遭被告侵占等情節相符（
    見偵1 卷第13、14頁），另經證人即「帝國明珠大樓」前任
    財委林文瑞於檢察事務官詢問供稱：我沒有印象甲○○有把
    陳竹和、林勝鴻、丙○○繳交的管理費轉交給我，我有跟甲
    ○○對帳，當時就發現帳有問題等語（見偵2 卷第6 、7 頁
    ），證人即「帝國明珠大樓」會計許玲華則於檢察官詢問及
    檢察事務官詢問時供稱：管理員將收到的錢存入銀行，把傳
    票拿給我整合做月報表，給主委及監委看，大樓的帳現金我
    沒有經手，我只是就管理費的收據與銀行的入帳是否相符製
    作報表而已。我作帳時會列出欠繳管理費3 個月以上的住戶
    名單，再交由管理公司的人員去催收。當時本案的3 個住戶
    就是被我列入未繳管理費的名單，我當時將名單交給乙○○
    ，由他去查核，結果發覺這三位住戶在管理公司那邊的紀錄
    是有繳交管理費，但是單據沒有回到我這邊，而這3 筆錢也
    沒有存入銀行。總幹事收到管理費後，應該要開給住戶收據
    ，再登入管理費繳交紀錄簿及管理費繳交明細表，收款人還
    要蓋章在管理費繳交明細表上，而本案就是3 位住戶都有拿
    到收據，但總幹事就是沒有將這3 份收據給我，管理公司一
    共先墊了這3 筆款項給大樓等語屬實（見偵2 卷第24、25、
    41至43頁），並有帝國明珠大樓管理費收繳四聯單3 份、96
    年住戶管理費繳交明細表1 份、96年3 月份管理費繳交日報
    表1 份、帝國明珠大樓96年5 月份管理費繳交記錄簿1 份、
    高雄銀行存摺類存款存入憑條共3 紙、高雄銀行大昌分行97
    年11月5 日高銀大昌密字第097000055 號函所附之存款對帳
    單1 份（見偵1 卷第17、18、21至23、25至27頁，偵2 卷第
    10至21、30、34頁）在卷可稽。被告之自白已有相當之證據
    資料予以補強，且與事實相符，應堪採認。從而，本案事證
    明確，被告犯行堪予認定，應依法論科。
二、被告甲○○受雇於和春公司，並由和春公司派駐「帝國明珠
    大樓」，擔任該大樓管理委員會之總幹事一職，負責收取該
    大樓住戶繳交之管理費，並存入管理委員會之帳戶內，為從
    事業務之人。是核被告所為，均係犯刑法第336 條第2 項之
    業務侵占罪。被告所犯上開3 次業務侵占罪間，犯意各別，
    罪名互殊，應分論併罰。爰審酌被告為從事業務之人，由告
    訴人和春公司派駐「帝國明珠大樓」，擔任該大樓管理委員
    會之總幹事一職，負責收取該大樓住戶繳交之管理費，本應
    克盡職責，維護該大廈之利益，竟起歹意，而侵占如附表所
    示之管理費，實有不該，本應從重量刑以收刑罰教化之效，
    惟念其能於犯後坦承犯行，態度尚稱良好，且已經與和春公
    司達成和解，有和解書1 紙在卷可稽（見本院審易卷第18、
    19 頁） ，和春公司表示願意撤銷告訴等一切情狀，酌情分
    別量處如主文所示之刑，以示儆懲。另被告如附表編號1 所
    示之業務侵占犯行之犯罪時間在96年4 月24日以前，合於中
    華民國96年罪犯減刑條例所定減刑條件，應予減其刑2 分之
    1 ，並與如附表編號2 、3 所示不得減刑之刑，定其應執刑
    之行。
三、另查，被告甲○○前未曾受有任何刑之宣告，素行良好，有
    臺灣高等法院被告前案紀錄表1 份在卷可稽，其偶因一時失
    慮而犯本案，導致告訴人和春公司受有損害，於本院審理時
    業已達成和解，並分期給付和解金，有和解書1 紙在卷可憑
    （見本院審易卷第18、19頁），被告犯後復能坦認犯行，犯
    後態度良好，深具悔意，茲念其僅因一時不慎，致罹刑典，
    其經此偵、審教訓後，應知所警惕，信無再犯之虞，且已與
    告訴人成立和解，如前所述，告訴人並表示願意撤銷告訴。
    再刑罰固屬國家對於犯罪之人，以剝奪法益之手段，所加之
    刑法之制裁，惟其積極目的，則在預防犯人之再犯，故對於
    初犯，惡性未深，天良未泯者，若因偶然觸法，即置諸刑獄
    自非刑罰之目的，是本院斟酌再三，認所宣告之刑以暫不執
    行為適當。是本院適用刑法第74條第1 項第1 款之規定，予
    以宣告被告緩刑2 年，以啟自新。
據上論斷，應依刑事訴訟法第299 條第1 項前段，刑法第336 條
第2 項、第51條第5 款、第74條第1 項第1 款，中華民國96年罪
犯減刑條例第2 條第1 項第3 款、第7 條、第11條，判決如主文
。
本案經檢察官丁○○到庭執行職務。
中    華    民    國    98    年    5     月    27    日
                      刑事第五庭審判長法  官 廖建瑜
                                      法  官 林裕凱
                                      法  官 陳盈吉
以上正本證明與原本無異。
如不服本判決，應於判決送達後10日內，向本院提出上訴狀。
中    華    民    國    98    年    5     月    27    日
                                      書記官  陳展榮
附表：
┌─┬───┬────┬─────┬─────┬────┐
│  │繳款人│繳款日期│ 繳款項目 │  金  額  │ 備  註 │
│  │      │        │          │（新臺幣）│        │
├─┼───┼────┼─────┼─────┼────┤
│1 │林勝鴻│96年3 月│96年1 月份│1萬9062元 │未登入管│
│  │      │26日    │至96年12月│          │理費繳交│
│  │      │        │份之管理費│          │記錄簿且│
│  │      │        │          │          │未存入帳│
│  │      │        │          │          │戶。    │
├─┼───┼────┼─────┼─────┼────┤
│2 │陳竹和│96年5 月│96年3 月份│2萬4246元 │有登入管│
│  │      │25日    │至97年2 月│          │理費繳交│
│  │      │        │份之管理費│          │記錄簿，│
│  │      │        │          │          │但未存入│
│  │      │        │          │          │帳戶。  │
├─┼───┼────┼─────┼─────┼────┤
│3 │丙○○│96年6、7│96年7 月份│1萬1178元 │未登入管│
│  │      │月間某日│至97年6 月│          │理費繳交│
│  │      │        │份之管理費│          │記錄簿且│
│  │      │        │          │          │未存入帳│
│  │      │        │          │          │戶。    │
└─┴───┴────┴─────┴─────┴────┘
附錄本判決論罪科刑法條：
中華民國刑法第336條
對於公務上或因公益所持有之物，犯前條第一項之罪者，處一年
以上七年以下有期徒刑，得併科五千元以下罰金。
對於業務上所持有之物，犯前條第一項之罪者，處六月以上五年
以下有期徒刑，得併科三千元以下罰金。
前二項之未遂犯罰之。


司法院資訊處製作；財團法人民間司法改革基金會備份。
